臺灣高等法院臺中分院刑事判決　　　　　民國九十四年度上訴字第五六○號
　　上　訴　人
　　即 自 訴人　乙○○
　　被　　　告　甲○○
　　選任辯護人　詹漢山
右上訴人因自訴被告偽造有價證券等案件，不服臺灣彰化地方法院中華民國九十四年
一月二十一日第一審判決（民國九十三年度自字第三一號），提起上訴，本院判決如
左：
　　主      文
上訴駁回。
　　理      由
一、自訴人乙○○於原審法院自訴意旨略以：被告甲○○（以下稱被告）明知自訴人
    乙○○（以下稱自訴人）未欠其債務，僅因自訴人先前曾因經商之需要而向被告
    借款，於民國（下同）八十六年八月間，以坐落彰化縣伸港鄉○○○段汴頭小段
    四九六之三號田地設定最高限額抵押權新台幣（下同）三百零九萬元，自訴人共
    欠被告一百二十萬元，於八十八年八月五日自訴人匯款一百二十萬元給被告清償
    欠款，嗣後自訴人另向被告以客票貼現，被告要求自訴人提供所有坐落彰化縣和
    美鎮○○段塗厝厝小段一六四─二號土地設定最高抵押權以為擔保，並交付三張
    空白本票供其擔保（票號為ＷＧ00000000、ＷＧ00000000、Ｗ
    Ｇ00000000），自訴人交付被告之客票均已兌現，自訴人並無積欠被告
    任何借款，惟被告於九十年一月一日及九十年四月一日，在被告住處，擅自將自
    訴人之前向其借款，所簽名之空白本票三張，偽填日期及按序金額二十六萬元、
    一百萬元、三十七萬五千元，而主張共一百六十三萬五千元之不實債權，於九十
    一年七月間，持以向臺灣彰化地方法院聲請本票裁定，並於九十二年九月十七日
    以此不實之事項向同院民事執行處聲請准予強制執行自訴人所有坐落彰化縣和美
    鎮○○段塗厝厝小段一六四─二號土地所有權三分之一及該地上建物，因認被告
    涉犯刑法第二百零一條第一項、第二項之偽造有價證券罪、行使偽造有價證券罪
    、第二百十四條使公務員不實登載罪、第三百三十九條第一項、第三項之詐欺取
    財未遂罪嫌等情。
二、自訴人以被告涉有前開被訴偽造有價證券等罪嫌，無非係以被告於原審法院九十
    二年度訴字第一○八七號債務人異議之訴中，無法舉證證明被告確有貸與自訴人
    該等本票金額之原因事實存在而受敗訴判決，及被告坦承其確有於本件之本票上
    填載發票日、到期日及金額等事實，為其認定被告涉犯前開被訴犯行之主要依據
    。然訊之被告固不否認其有於自訴之時間，在上開本票上填具發票日、到期日及
    發票金額，並於本票到期後，持以向原審法院聲請本票裁定，之後再持以向同院
    民事執行處聲請強制執行自訴人之前開土地等事實，惟其堅決否認有自訴人所指
    之被訴偽造有價證券、使公務員登載不實及詐欺之犯行，辯稱：係因自訴人從八
    十六年間起，陸續向其借款未還，被告與自訴人始於九十年一月一日及四月一日
    ，約在自訴人之辦公室彙算後，自訴人同意被告簽發本票交予被告充作擔保，然
    因自訴人無書寫能力，始由被告代為填寫日期及金額後，交與自訴人確認並簽寫
    發票人之姓名，被告並未偽造該等本票，更無使公務員登載不實及詐欺可言，雖
    被告於自訴人就被告對其聲請之強制執行及該等本票所提起債務人異議之訴（原
    審法院九十二年度訴字第一○八七號）中敗訴，然此乃係因伊在該案件中無法明
    確舉證證明伊有借與自訴人該等金額，故依民事訴訟法程序所採行之舉證責任法
    則而敗訴，惟因被告確實持有自訴人簽名之該等本票，且自訴人亦確將其土地設
    定抵押權予被告，自訴人甚至於九十一年間，委託案外人侯隆鴻找告協商其欠被
    告之三百零九萬元之債務，此已足證明被告並非擅自偽造該等本票以向法院詐騙
    等語。
三、按犯罪事實應依證據認定之，無證據不得推定其犯罪事實，又不能證明被告犯罪
    者，應諭知無罪之判決，此於刑事訴訟法第一百五十四條第二項及同法第三百零
    一條第一項分別定有明文。又告訴人之告訴（包括自訴人之自訴），係以使被告
    受刑事訴追為目的，是其陳述是否與事實相符，仍應調查其他證據以資審認；且
    被告犯罪已經證明，必須法院於審判上採納證據認定被告之犯罪事實，其證據確
    係存在而無瑕疵，適合而能就犯罪事實為具體之證明其證明力已達於通常一般人
    均無所懷疑，而確信為真實之程度，始足當之；倘若證據不存在或尚有瑕疵，或
    與犯罪事實之認定不相當，或其證明力尚未達到足以使人確信為真實之程度，而
    有合理之懷疑存在時，事實審法院復已就其心證上理由予以闡述，敘明其如何無
    從為有罪之確信，尚不能遽謂被告犯罪已經證明，因而為無罪之判決，自不得任
    意指為違法，此亦有最高法院五十二年台上字第一三○○號、七十六年台上字第
    四九八六號判例、八十六年度台上字第一六四一號判決可供參照。又本票之簽發
    ，目的在確保債權，故債權人於債務人向債權人借款後，依約由債務人於本票上
    簽名（或加蓋印章）為發票人，除雙方另有約定外，應認有默示貸款人有填寫票
    據日期所積欠之金額，予以提示以擔保債權之權利，否則該票據豈非有失保證之
    旨（參照最高法院九十二年度台上字第七二八九號判決要旨）。
四、經查：本件被告將其所持有、經自訴人簽名之上開三張本票，於九十一年七月間
    ，向原審法院民事庭聲請本票裁定確定後（原審法院九十一年度票字第二二一二
    號、第二二一三號），於九十二年九月十七日再持以向同院民事執行處聲請強制
    執行自訴人之土地（同院九十二年度執字第一五八八六號），而經自訴人就該等
    本票及強制執行之聲請提起債務人異議之訴後，嗣同院民事庭以九十二年度訴字
    第一○八七號民事判決，認定被告無法舉證證明自訴人有授權其代為填寫該等本
    票之發票日、到期日及金額等必要記載事實，且被告亦無法舉證證明其與自訴人
    間確有該等合計一百六十三萬五千元之債權存在，而確認被告對自訴人並無該等
    一百六十三萬五千元之債權，且該三紙本票亦因欠缺必要記載事項而確認為無效
    ，此有原審法院民事庭九十二年度訴字第一○八七號民事判決及民事判決確定證
    明書影本各一件附卷可參酌，並經原審法院調取上開各卷查證無誤，故自訴人提
    起本件之自訴，似非無據。惟查：原審法院民事庭九十二年度訴字第一○八七號
    民事判決認定上開本票欠缺必要記載事項無效及確認被告對自訴人該等一百六十
    三萬五千元之債權不存在，乃係因被告於該件民事訴訟中，被告無法具體舉證證
    明自訴人確有授權其代為填寫系爭本票三張之發票日、到期日及金額等必要記載
    事項，亦未能舉證證明其有貸與自訴人一百六十三萬五千元之原因事實，故依民
    事訴訟法程序所採之證據法則，認定被告敗訴，此可參考原審法院民事庭九十二
    年度訴字第一○八七號民事判決書事實及理由欄第四項及第五項之記載自明。又
    按刑事訴訟法係採實質的真實發現主義，審理事實之法院，應直接調查證據以為
    判斷之基礎，故民事確定判決所認之事項，雖不妨資為參考，而刑事法院據以判
    定犯罪事實之證據，仍應詳予調查，本其自由心證直接加以認定，不得僅以民事
    判決確定，即採為刑事判斷之唯一根據（參照最高法院二十年上字第二三一號判
    例），本件是否即可憑前開民事確定判決而以推測或擬制方法認被告必有自訴人
    所指之偽造有價證券等犯行，依前項說明，實仍應進一步更深入的探究自訴人於
    本案指述所舉、用以認定被告有罪之證據是否已足以使人確信為真實而未存有任
    何合理懷疑之程度，以為審認，則就本件案情而言，實應調查自訴人與被告間，
    在系爭本票上所載之發票日之時點，究竟是否尚存有相當於一百六十三萬五千元
    債權、債務關係，以及被告為何持有自訴人親自簽名之系爭本票等情，始足以認
    定被告確有偽造有價證券等犯行之主觀犯意與客觀行為。就此，自訴人並不否認
    其確實有自八十六年間起，因經商之所需，多次向被告借款以為周轉之用，所借
    之款項有達三百零九萬元之多。另自訴人亦曾以二張各二十五萬元之客票向被告
    調現借款，客票並未兌現，後又向被告借款七十萬元，合計為一百二十萬元，惟
    此已於八十八年間，經自訴人匯款一百二十萬元給被告而清償完畢，至自訴人委
    託侯隆鴻前去與被告協商債務之處理時，其尚欠被告約一、二十萬元之利息未返
    還，且其確有為債權擔保之必要，在被告要求下，將其土地設定三百零九萬元及
    一百五十萬元之抵押權給被告等事實，則被告與自訴人於系爭本票三張票載發票
    日之際，顯存有相當之債權、債務關係，實可認定，雖自訴人陳稱其所欠被告之
    三百零九萬元及一百二十萬元本金均已清償，僅欠被告約一、二十萬元之利息尚
    未處理等情。然除該筆已清償之一百二十萬元借款業經自訴人提出其匯款之收據
    以為證明，並經被告當庭確認已清償完畢外，自訴人在原審法院曉諭下，自始均
    無法提出其已清償被告三百零九萬元借款之相關證據資料以供原審法院查證，則
    自訴人自稱已清償該等三百零九萬元借款之詞，已有片面空口之嫌。又被告直至
    本案進行之時，仍然持有自訴人所親自簽名之系爭三張本票三張，且自訴人所有
    之土地，亦仍分別設定三百零九萬元及一百五十萬元之抵押權予被告，則若自訴
    人確有清償其所欠被告之三百零九萬元等借款，而僅欠被告約一、二十萬元之利
    息尚未清償，為何其於清償債務之際，未一併向被告取回其所簽名之系爭本票三
    張，並要求被告塗銷其所設定之抵押權登記，其此之指述，顯然違背生活經驗法
    則，非無可疑。而自訴人並不否認其確曾委託證人侯隆鴻前去找被告協商其所欠
    債務之處理，而據證人侯隆鴻於原審法院結證稱：九十一年間，自訴人係透過親
    戚而委託我前去找被告協商債務之處理，當時自訴人曾請人書立一紙其債權人及
    所欠債務之明細給我，該明細表上記載自訴人積欠被告三百零九萬元之債務，自
    訴人係希望以債務之二成，即約六十萬元來與被告結算，然因被告並無法提出債
    權憑證給伊確認，故協商並無結果等語，足證自訴人於九十一年間，於系爭本票
    票載發票日與到期日之後，仍然自認其尚欠被告該等三百零九萬元之債務未清償
    ，則其指稱業已清償其與被告之三百零九萬元債務及係委託證人侯隆鴻前去找被
    告協商一、二十萬元利息之處理等詞，實屬無稽，自不能採為不利於被告之認定
    ，被告辯稱其於填寫系爭本票之時，自訴人仍然積欠其逾系爭本票三張合計金額
    一百六十三萬五千元以上之債務，尚難認為無憑，只是尚待具體之舉證證明。其
    次，被告直至原審法院起訴之後，猶持有自訴人所親自簽名之系爭本票，就此，
    被告辯稱係於九十年一月一日及同年四月一日與自訴人彙算債權債務關係時，因
    自訴人無書寫能力，始授權被告代為填載發票日、到期日及金額，嗣交回與自訴
    人親自簽名後，始交與其收執等語，而自訴人並不否認其確有於系爭三張本票上
    簽名之事實（見原審卷第九二頁）；惟指稱當時被告係要求其在本票上簽名後，
    在到期日、發票日及金額均未填載之情況下，即將本票交與被告，係被告事後自
    己在本票上偽填發票日、到期日及金額等必要記載事項等情，然衡諸常情，一般
    人顯無於本票簽名後，在發票日、到期日與金額均空白之情況下，即將本人之票
    據交與他人收受而自陷於不利狀態下之可能，應認自訴人有默示被告有填寫系爭
    本票三張日期及積欠之金額，以擔保被告債權之權利，故本件自訴人此之指訴，
    實令人質疑，且查自訴人本身並無書寫日期及金額之能力，此經自訴人自承在卷
    ，則被告指稱當時係在自訴人授權下，始代為填寫系爭本票之發票日、到期日及
    金額，依日常生活經驗法則，實非無可能。而被告與自訴人間，顯仍存有相當之
    債權、債務關係，已見前述，故若非因雙方確有相當於系爭本票之債權債務關係
    ，若自訴人未積欠被告債務，為何未將其簽名之系爭空白本票三張取回，經被告
    於九十一年七月間聲請本案強制執行裁定經確定，被告於九十二年九月十七日聲
    請強制執行，時間經過二年餘，是被告填載系爭本票三張面額合計一百六十三萬
    五千元數額，應非無據。則被告辯說於簽發本票之時，係徵得自訴人之同意及確
    認，或默示填寫系爭本票三張之日期及積欠之金額，尚難認無可能，否則被告僅
    持有自訴人簽名之系爭空白本票三張，豈非有失保證之旨。且縱然被告有自行填
    寫系爭本票之發票日、到期日及金額之事實，然因當時被告與自訴人間，尚有相
    當之債權債務關係，已見前述，則被告在認為自訴人尚欠其債務之情況下，填寫
    系爭本票之發票日、到期日及金額等事項，實係為確保個人債權之行為，亦難謂
    有何偽造有價證券之主觀犯意，自不能僅因被告事後無法提出獲得自訴人授權之
    積極證據，即遽以推測方法認定被告必然有被訴偽造有價證券之犯行。是自訴人
    指述被告犯有被訴偽造有價證券之行為，尚屬無法認定，則既無法認定被告犯有
    被訴偽造系爭三張本票之情形，自亦無從認定被告有自訴人所指之被訴使公務員
    登載不實與詐欺等犯行。至被告雖未能具體舉證證明其確有借款給自訴人及自訴
    人有授權其填寫系爭三張本票，且被告就其對自訴人債權數額之計算方式，前後
    所述不一，又被告亦未能就已確定之債權，為何開立系爭三張本票，而非開立一
    張等說詞，雖均有可疑，惟按認定犯罪事實，應依證據，為刑事訴訟法所明定，
    即非有積極證據，足以證明其被訴犯罪行為，不能遽為有罪之認定。然因自訴人
    所舉用以證明被告有罪之證據的證明力並未達足以使人確信為真實之程度，而仍
    存有合理之可疑，自不能在欠缺足以認定被告有罪之積極證據下，僅憑被告供詞
    之矛盾處，即遽而推認被告必有自訴人所指被訴之犯行。是自訴人所舉之證據並
    不能證明被告有罪，原審法院復查無其他積極證據足以證明被告被訴之犯罪，則
    依前項說明，原審法院應依法諭知被告無罪之判決，經核尚無不當。
五、自訴人不服原審法院判決被告無罪上訴理由要旨敘述如左：
　(一)本件自訴人自訴之被告犯罪事實係自訴狀附表所示系爭三紙本票，與其他本票或
    債權債務無涉，即不論有無其他本票或判決所指三百零九萬元債務（按：自訴人
    否認積欠此一價務），自訴人係以本件三紙本票並無債權存在為由提起自訴，指
    訴被告有偽造有價證券罪等犯行，法院即應就此三紙本票有無偽造等犯行認定，
    而非以其他不相干者認定，原審判決竟以另有債務，即認被告無本件偽造犯行，
    實有違誤。
　(二)偽造有價證券罪係指無製作權人而擅自完成有價證券行為，即以本件而言，此三
    紙本票固由自訴人簽名，但就本票必要記載事項之金額、發票日期、到期日係由
    被告填載，為被告所承認，則有無偽造，應視自訴人有無授權被告填載，苟未授
    權，被告竟予填載，即有偽造該三張本票犯行。茲此三紙本票債權不存在，為確
    定民事判決認定，原審判決亦認定被告未能舉證有借款債權，何以竟認定未偽造
    ？況就自訴人陳稱係以客票向被告借貸時交付空白本票，需客票未兌現時，被告
    始有權填載完成本票記載，本件爭執點即在於兩造間有無此三紙本票所示之借款
    債權，茲即經民事判決確定被告未能舉證此三紙本票借貸債權，原審判決亦認被
    告未能舉證，顯無此債權存在，被告何以可填載？又兩造間究有無該三紙本票債
    權係民事事件，自應以有既判力之民事判決為準，此有最高法院八十年度台上字
    第一○六五號判決「刑事判決固不受該民事判決之拘束，但非不得資之為證據方
    法之一種，原判決竟置該民事判決所列不利於被告之證據於不論，遽以甲年邁體
    衰衡情無偽造該文書之可能，公訴人未深入追究，僅依告訴人指訴，即認該文書
    係偽造，有違證據法則」可參，原審判決應有違誤。
　(三)依被告在上開民事案件主張，本件三紙本票係自訴人自八十九年九月五日起至九
    十年三月二十九日止，陸續共借一百六十三萬五千元，提出明細表及作為資金證
    明存款交易明細（參見第一審卷自證十三、十四），核與被告在第一審稱「這三
    筆借款是自訴人陸續從八十六年間起至九十年間止，自訴人總共欠我五百多萬元
    」（參見第一審卷九十三年九月九日筆錄），及另稱此與三百零九萬元為同一筆
    債權，三百零九萬元是加計利息後的總金額（參見第一審卷民國九十三年十一月
    十一日筆錄）不符，則不僅此三紙本票實非另有借貸，且與另外抵押之三百零九
    萬元無涉。
　(四)參照自訴人在上開民事案件及本件指訴，自訴人係因於八十六年開始向被告借錢
    ，開始都是用客票，被告為求擔保，遂於八十六年八月十三日，由自訴人提供坐
    落伸港鄉○○○段頭小段四九六之三號土地設定最高限額抵抵押權三百零九萬
    元給被告（參見第一審卷自證十），被告並要求自訴人於每次以客票借款時，簽
    發一紙空白本票供擔保，若客票不兌現，即可填載金額、日期向上訴人追索，為
    行使抵押權之債權證明文件，嗣交付之客票，除兩紙各二十五萬元未兌現外，其
    他均已兌現，至該兩紙客票，連同另一筆未持客票借貸之七十萬元共一百二十萬
    元，自訴人已於八十八年八月五日匯給被告清償完畢（參見第一審卷自證四、六
    ），被告亦承認收到，嗣自訴人仍向被告陸續借款，在民國八十八年、八十九年
    間，尚用自己之支票向被告借錢，此時除再應被告要求，以上開抵押物上尚有其
    他先順位抵押權存在，價值不足，於民國八十九年四月十日再提供坐落和美鎮○
    ○○段塗厝厝小段一六四之二號土地設定最高限額一百五十萬元抵押權（參見第
    一審卷自證十一）。參諸本件三紙本票之發票日為民國九十年一月一日、四月一
    日，在上開三百零九萬元抵押權之存續期間民國八十六年八月十三日至民國八十
    七年八月十二日（參見第一審自證十）以外，亦逾越一百五十萬元抵押權存續期
    間八十九年四月十日至民國八十九年十月九日，足見此三紙本票與此二筆抵押權
    無涉，自非如原審判決認定為簽發本票時尚有債權存在。況此係最高限額抵押權
    之設定金額，參照最高法院六十二年台上字第七七六號判例「最高額抵押與一般
    抵押不同，最高額抵押係就將來應發生之債權所設定之抵押權，其債權額在結算
    前並不確定，實際發生之債權額不及最高額時，應以其實際發生之債權額為準。
    」，雙方債權債務應經最終結算始可確定，非如原審認定，該三百零九萬元即為
    自訴人所欠金額總額。
　(五)就被告辯稱自訴人所欠金額，前後所述不一，被告一開始稱自訴人迄至九十年六
    月共欠五百二十三萬三千零六十二元，對帳無誤先由被告當場將金額、日期填載
    於本票，再由自訴人完成簽名（參見第一審卷被告九十三年九月九日準備書狀及
    第一審九十三年九月二十日筆錄第四頁），惟此不僅與其九十三年十月四日準備
    (一)狀附件計算至九十年十二月三十一日欠款共計之八百九十一萬二千七百二十八
    元不符，亦與依此附件算至九十年七月一日欠本金七百八十六萬七千八百五十三
    元不符，更與其持有之本票金額合計之五百五十三萬三千零六十二元不相一致，
    益證該「三百零九萬元」絕非兩造結算確實債權債務金額。雖被告於第一審九十
    三年十月十一日準備(二)狀陳報債務總額為三百零九萬二千二百十元，當日準備程
    序受命法官問「是否欠被告三百零九萬？」自訴人答：有，但是已經清償。」（
    參見第一審卷九十三年十月十一日筆錄第八頁），但此係指設定三百零九萬元，
    非表示確有三百零九萬元債權，否則何以債權為三百零九萬元二千二百十元僅設
    定三百零九萬元抵押權？第一審法院基此誤認，要自訴人提出清償證明，並以未
    能提出，即認被告有該三紙本票債權存在，實有違誤。
　(六)被告辯稱會算後簽發此三紙本票一節，不僅核與被告在民事庭未如此辯稱不符，
    且係稱在交款後隔數日簽發（參見第一審卷自證五）不符，故應無會算一節，更
    無九十年一月一日及四月一日彙算債權債務時交付。
　(七)關於證人侯隆鴻處理債務，固有「債務明細表」一紙，惟查不僅其所載金額三百
    零九萬元實係上開伸港鄉土地設定抵押權金額，與本件本票債權無涉，且該金額
    僅係供侯隆鴻處理之參考，並非表示確有積欠此金額，業據證人侯隆鴻在上開民
    事庭及第一審證述明確，並稱經其實際訪查，該表內容並不正確，而侯隆鴻曾要
    求被告出具債權證明文件，被告均無法提出，未能核對（參見第一審卷自證九及
    第一審卷九十三年十月十一日筆錄、九十四年一月十四日筆錄），是不能以此表
    即認兩造間有上開債權存在。被告亦不否認侯隆鴻證言，僅稱證人來我家一次，
    我去他的辦公室二次，不知道證人來我家做什麼，不敢冒然提出本件三紙本票（
    參見第一審卷民國九十三年十月十一日筆錄），苟被告確有本件借款，參酌侯某
    處理時間應在九十一年間（按：侯某在民事庭稱係二年前處理，在第一審法院稱
    係三、四年前處理。）及本件三紙本票發票日為九十年，被告當時應持有該三紙
    本票，既到侯某辦公室兩次，何以未能提出？是原審判決以有委任處理債務，即
    認被告債權存在，實屬無稽。
　(八)空白票據簽名後交付他人授權他人填載，並無不可，此觀票據法第十一條第二項
    規定「執票人善意取得已具備本法規定應記載事項之票據者，得依票據文義行使
    權利；票據債務人不得以票據原係欠缺應記載事項為理由，對於執票人，主張票
    據無效。」及最高法院六十七年台上字第三八九六號判例「授權執票人填載票據
    上應記載之事項，並不限於絕對的應記載事項，即相對的應記載事項，亦可授權
    為之。本票應記載到期日而未記載，固不影響其本票效力，但非不可授權執票人
    填載之。」，第一審判決認一般人顯無於本票簽名後，在發票日、到期日與金額
    均空白之情況下，即將本人之票據交與他人收受而自陷於不利狀態下之可能，實
    有誤會，至於自訴人未於雙方已無債權債務之際，要求被告返還其所簽名之空白
    本票，並要求被告塗銷其所設定之抵押權登記，至多係自訴人之疏忽，但不能即
    謂被告可擅自填寫金額、日期，或有債權存在。
　(九)至於被告有無偽造，與其填載金額無涉，第一審認被告如無權填載可漫無節制填
    寫為數更大之金額，似以金額高低為認定犯罪事實，實有誤會，況所謂「更大金
    額」係大至何程度？
　(十)是本件係被告以利用自訴人早先已簽名之空白本票三紙，意圖供行使之用，自行
    填寫金額、日期，聲請法院裁定後，並主張此為前開一百五十萬元抵押權之擔保
    ，而聲請強制執行，然因自訴人於票載發票日當時（即被告犯罪時），並未積欠
    該筆債務，事前開立之空白本票係為擔保，若客票不兌現，方才允許其填載金額
    以為行使權利，苟未欠款，即無製作權限不可填載，否則即有偽造有價證券等犯
    罪情事。
六、本院查刑事訴訟法第一百六十一條已於九十一年二月八日修正公布施行，同年月
    十日生效之同條第一項規定：檢察官就被告犯罪事實，應負舉證責任，並指出證
    明之方法。因此，檢察官對於起訴之被告犯罪事實，應負提出證據及說服之實質
    舉證責任。倘其提出之證據，不足為被告有罪之積極證明，或其闡明之證明方法
    ，無從說服法官以形成有罪之心證，基於被告無罪推定之原則，自應為被告無罪
  判決之諭知（參照最高法院九十二年度台上字第一二八號判決要旨）。在自訴案
    件，自應由自訴人委任之律師，就被告犯罪事實，應負舉證責任並提出證明之方
    法。刑事案件訊問被告時，應先告知其得保持緘默，刑事訴訟法第九十五條第二
    款前段定有明文。被告既然有權保持緘默，自不必自己證明其無罪；且依刑事訴
    訟法第一百五十六條第四項規定，被告既得保持緘默，自不得僅因保持緘默，而
    推斷其罪行。況按認定事實應憑證據，為刑事訴訟所明定，故被告否認犯罪事實
    所持之辯解，不能成立，仍非有積極證據足以證明其犯罪行為，不能遽為有罪之
    認定（參照最高法院三十年上字第一八三一號判例）。本件被告於民事案件審理
    中，而就系爭本票三張之債權金額所持之辯解，縱屬未能具體舉證證明不能成立
    ，致前述民事訴訟敗訴確定。經核自訴人前述上訴理由要旨，係據確定民事判決
    指摘被告之抗辯不能成立，仍不能以此資為積極證據，應予採信之理由。自訴人
    仍未能提出適合於被告被訴犯罪事實之積極證據，並闡明其證據方法與待證事項
    之關係，本院仍無從獲得有罪之心證，自不能因民事判決確定，即以推測或擬制
    方法，遽予認定被告被訴之犯罪行為，應認自訴人之上訴，為無理由，應予駁回
    。
七、據上論斷：應依刑事訴訟法第三百六十八條，判決如主文。
中      華      民      國　    九十四     年     四      月   二十八 　日
　　　　　　　　　　　　　　　　臺灣高等法院臺中分院刑事第二庭
　　　　　　　　　　　　　　　　　　　審判長法  官  方  艤  駐
　　　　　　　　　　　　　　　　　　　　　　法  官  胡  森  田
　　　　　　　　　　　　　　　　　　　　　　法　官  蕭  錦  鍾
右正本證明與原本無異。
檢察官及自訴人得上訴。
被告不得上訴。
如不服本判決應於收受送達後十日內向本院提出上訴書狀，其未敘述上訴之理由者並
得於提起上訴後十日內向本院補提理由書（均須按他造當事人之人數附繕本）。
　　　　　　　　　　　　　　　　　　　　　　書記官  江  玉  萍
中      華      民      國　    九十四     年     四      月   二十九 　日
                                                                        Ｉ
